【裁判字號】    97,台上,4256
【裁判日期】    970904
【裁判案由】    違反毒品危害防制條例
【裁判全文】
最高法院刑事判決            九十七年度台上字第四二五六號
上  訴  人  甲○○
上列上訴人因違反毒品危害防制條例案件，不服台灣高等法院台
中分院中華民國九十七年六月五日第二審更審判決（九十七年度
上更(一)字第一五三號，起訴案號：台灣台中地方法院檢察署九十
五年度偵字第一一五六七、一一五六八號），提起上訴，本院判
決如下：
    主  文
原判決撤銷，發回台灣高等法院台中分院。
    理  由
本件原判決認定上訴人甲○○有其事實欄所載意圖販賣而持有第
一級毒品海洛因及第二級毒品甲基安非他命之犯行，乃撤銷第一
審諭知上訴人無罪之判決，改判依想像競合犯規定，從一重論其
以意圖販賣而持有第一級毒品罪，量處有期徒刑柒年拾月，併諭
知相關之從刑；固非無見。
惟查：(一)、卷附警員施文村製作之職務報告書記載警方於民國九
十五年五月二十五日（上午）四時三十分在台中市○○路、華美
街口查獲上訴人（見偵查卷第六七頁）；施文村於第一審作證稱
：「（職務報告書）上面記載四點半應該是我們逮捕他（上訴人
）的時間」（見一審卷第一八０頁）。然卷附上訴人同意搜索自
小客車之「同意搜索書」（見一一五六七號偵查卷第一０頁）記
載上訴人簽署之時間為九十五年五月二十五日四時零分。如果均
無訛，在查獲上訴人前其如何簽署同意搜索自小客車之「同意搜
索書」？該同意搜索書是否上訴人在實施搜索前自願簽署？攸關
該次搜索是否合法，所查扣之物品得否採為論罪證據之認定。原
審未詳加調查釐清，遽認搜索程序並無瑕疵，搜獲查扣之物得為
證據，辯護人指違反搜索規定，所查扣之物無證據能力，洵屬無
據云云；尚嫌速斷，其調查職責亦有未盡。(二)、除刑事訴訟法有
特別規定外，已受請求之事項未予判決，或未受請求之事項予以
判決者，其判決當然違背法令，刑事訴訟法第三百七十九條第十
二款規定甚明。原判決對起訴書所載上訴人在「金錢豹遊藝場」
外，以其所持用之行動電話撥打李文興之行動電話，向李文興兜
售海洛因及安非他命時，適李文興被查獲，當場經警授意李文興
佯與上訴人約定在前開遊藝場外交易毒品，旋由警員帶同李文興
前往查緝，而查獲上訴人部分之事實，是否成罪，未予審判論述
，難謂無已受請求之事項未予判決之違背法令。(三)、依毒品危害
防制條例第十八條第一項規定，得諭知沒收銷燬者，以查獲之第
一、二級毒品及專供製造或施用第一、二級毒品之器具為限，不
及於毒品之外包裝。至毒品之外包裝既係用於包裹毒品，防其裸
露、潮濕，便於攜帶，亦係供犯前開之罪所用之物，應依毒品危
害防制條例第十九條第一項之規定宣告沒收之，方屬適法。原判
決諭知如其附表編號1、2所示毒品沒收銷燬之，對於毒品之外包
裝是否沒收或應併予銷燬，未加論述說明亦有可議。(四)、原判決
有累犯事實之記載及論述，主文未諭知累犯，亦嫌疏漏。上訴人
上訴意旨指摘原判決不當，尚非全無理由，應認仍有撤銷原判決
發回更審之原因。至原判決說明不另為無罪之諭知部分，基於審
判不可分原則，併予發回更審，附此敘明。
據上論結，應依刑事訴訟法第三百九十七條、第四百零一條，判
決如主文。
中    華    民    國  九十七  年    九    月    四    日
                      最高法院刑事第九庭
                          審判長法官  洪  文  章
                                法官  王  居  財
                                法官  郭  毓  洲
                                法官  黃  梅  月
                                法官  邱  同  印
      本件正本證明與原本無異
                                      書  記  官
中    華    民    國  九十七  年    九    月    九    日
                                                    Ｒ


司法院資訊處製作；財團法人民間司法改革基金會備份。
